【裁判字號】    98,上訴,4034
【裁判日期】    981117
【裁判案由】    毒品危害防制條例
【裁判全文】
臺灣高等法院刑事判決                98年度上訴字第4034號
上  訴  人  臺灣板橋地方法院檢察署檢察官
被      告  乙○○
指定辯護人  本院公設辯護人  周君穎
被      告  甲○○
                    （現另案於臺灣台北監獄台北分監執行）
選任辯護人  林嫦芬律師
上列上訴人因被告違反毒品危害防制條例案件，不服臺灣板橋地
方法院97年度訴字第5049號，中華民國98年7月24日第一審判決
（起訴案號：臺灣板橋地方法院檢察署97年度偵續字第94號），
提起上訴，本院判決如下：
    主  文
上訴駁回。
    理  由
一、公訴意旨以：被告甲○○、乙○○2人係朋友關係，緣因被
    告乙○○欲販賣第三級毒品愷他命（Ketamine）予其友人，
    遂聯繫具有購毒管道之被告甲○○帶同其前往購買愷他命，
    其等即基於販賣第三級毒品愷他命之犯意聯絡，於民國（下
    同）96年8月21日18時許，由被告甲○○騎乘車牌K2K-755號
    機車搭載被告乙○○至桃園市○○路附近，以每包新臺幣（
    下同）700至800元不等之低價，向姓名不詳、綽號「老頭」
    之成年男子販入愷他命7包，欲將其中6包交由被告乙○○轉
    售他人牟利。嗣該2人於同日23時30分許返回至被告乙○○
    位於臺北縣鶯歌鎮○○街17號住處附近與不知情之李義堯會
    合時遭警盤查，甲○○隨即騎乘上揭機車搭載李義堯逃離現
    場，惟仍於臺北縣鶯歌鎮中山高架橋上為警查獲，並扣得愷
    他命7包（總毛重5.95公克）、電子磅秤1臺、大型分裝袋13
    袋、小型分裝袋26袋、海洛因1包（毛重0.35公克，其所涉
    持有第一級毒品海洛因部分，業經臺灣板橋地方法院以97年
    度易字第528號判處拘役40日，如易科罰金，以新台幣1,000
    元折算1日確定）等物，被告乙○○則趁亂逃逸，因認被告2
    人均涉有毒品危害防制條例第4條第3項之販賣第三級毒品罪
    嫌云云。
二、按犯罪事實應依證據認定之，無證據不得認定犯罪事實，刑
    事訴訟法第154條第2項定有明文。又認定不利於被告之事實
    ，須依積極證據，苟積極證據不足為不利於被告事實之認定
    時，即應為有利於被告之認定；再認定犯罪事實所憑之證據
    ，雖不以直接證據為限，間接證據亦包括在內，然而無論直
    接或間接證據，其為訴訟上之證明，須於通常一般之人均不
    致有所懷疑，而得確信其為真實之程度者，始得據為有罪之
    認定；另刑事訴訟法第161條已於91年2月8日修正公布，其
    第1項規定：檢察官就被告犯罪事實，應負舉證責任，並指
    出證明之方法；因此，檢察官對於起訴之犯罪事實，應負提
    出證據及說服之實質舉證責任，倘其所提出之證據，不足為
    被告有罪之積極證明，或其指出證明之方法，無從說服法院
    以形成被告有罪之心證，基於無罪推定之原則，自應為被告
    無罪判決之諭知，最高法院30年上字第816號、76年台上字
    第4986號、92年台上字第128號著有判例可資參照。
三、訊據被告乙○○堅詞否認有販賣第三級毒品犯行，辯稱：其
    未曾於上開時、地與甲○○前往向綽號「老頭」之人購入上
    開愷他命7包，亦未有將之轉售他人牟利之意圖等語；另訊
    據被告甲○○固坦承於上開時地騎機車載同李義堯遭警攔停
    查獲，並扣得上開物品等情，惟亦堅詞否認有販賣第三級毒
    品犯行，辯稱：其購入上開愷他命係為供自己施用，並無將
    之轉售他人牟利之意圖等語。
四、經查：
（一）被告乙○○部分：
      本件檢察官認被告乙○○涉有販賣第三級毒品犯行，無非
      係以共同被告甲○○個人於偵查時之指述，為其僅有之論
      據，惟上開犯行，不僅業據被告乙○○本人迭次於警詢、
      偵查、原審及本院均堅詞否認在卷，且同案被告甲○○原
      於警詢及偵查時供稱：「K他命毒品、海洛因毒品為我所
      有，電子磅秤及分裝袋是綽號『阿偉』的朋友的」、「（
      警方所扣案之毒品來源為何？）是我於民國96年8月20日
      晚上23時許，在桃園縣桃園市○○○街全家便利商店前（
      正確地址不詳）跟1個綽號叫老頭以新台幣5,000元購得」
      、「是阿偉託我買6包的，…，另外2包是我自己買來要施
      用的」、「阿偉是和我一起去向老頭買的，…」云云（見
      96年度偵字第19 358號卷第6頁反面、第7、40頁），不僅
      已有究係其本身獨自乙人或與被告乙○○共同前往向綽號
      「老頭」之人購入上開愷他命之矛盾，復核與其後於本件
      發回續行偵查時供稱：「…，扣案K他命是我與阿偉於96
      年8月21日18時許一起騎我所有的K2K-755號機車至桃園市
      ○○路附近向綽號『老頭』買的，阿偉知道我有買毒品的
      管道，所以要求我帶他去找老頭合買毒品，我們就以1包
      800元之價格向『老頭』買了8包K他命，我只出了2包的錢
      ，…」、「…，阿偉是跟我說他要買來自己用，…」、「
      …，扣案毒品都是我向『老頭』買的，當時都是以每包
      700 元購買，…」云云（見97年度偵續字第94號卷第10、
      11、77頁）；於原審先後供證：「我在偵查中所言不實，
      實際上我沒有在96年8月21日18時許載乙○○到桃園市○
      ○路附近向綽號『老頭』之人購入K他命7包，當天晚上11
      點30分許，我有在鶯歌鎮○○街17號住處附近被警察盤查
      ，但我騎機車載李義堯逃離現場，後來在鶯歌鎮中山高架
      橋上被警察攔獲，從我的包包內搜出K他命7包、電子磅秤
      、大小分裝袋等物，上開這些東西都是我的。K他命7包是
      我在被查獲前2、3天在桃園市○○路附近向『老頭』買的
      ，1公克700元，我買來是要自己施用的。這1次購入的K他
      命7包與乙○○沒有關係」、「（你在96年8月21日晚上11
      點半，在鶯歌鎮中山高架橋，遭警方查獲K他命共7包、電
      子磅秤1台、大小分裝袋，這些東西是何人的？）K他命7
      包都是我的，電子磅秤是乙○○的，大小分裝袋都是乙○
      ○的」、「（為什麼乙○○的電子磅秤、分裝袋會在你身
      上為警查獲？）那時候我們原本在鶯歌高架橋旁邊的1個
      土地公廟，我不知道是什麼路，乙○○跟李義堯2個人在
      那裡分裝安非他命，我人在旁邊吸食K他命，他們分裝完
      了，我們原本說要去唱歌，摩托車發動的時候警察經過說
      要臨檢，李義堯就跳上我的摩托車，後來我們就跑，到了
      高架橋就被警察抓了。因為他們那時候分裝完了的時候，
      就把電子磅秤、分裝袋都放在我這邊，我把分裝袋放在我
      身上隨身揹的包包，把電子磅秤放在我機車的置物箱」、
      「（你剛才說那7包K他命，是你在何處、何時從何人處取
      得？）是在96年8月21日下午傍晚時，在桃園市○○路上
      的某1間便利商店門口跟藥頭綽號『老頭』的人買的，這7
      包K他命都是上開時地跟他買的」、「（你花了多少錢買
      上開7包K他命？）1包700元，共4,900元」、「（是你1個
      人單獨出資，還是有人跟你共同出資購買？）我1個人出
      資的」、「（你購買的用途為何？）自己吸食」、「（在
      庭被告乙○○知道你前述購買7包K他命的事情嗎？）他不
      清楚，應該不知道」、「（請提示97年度偵續字第94號卷
      第60頁檢察官訊問被告甲○○筆錄甲○○陳述之第1行起
      至第7行，之前檢察官問你的時候，你說在96年8月20日晚
      間，乙○○打電話給你，要求你帶他去桃園跟老頭買毒品
      ，他說他打算將毒品賣給別人，你就騎機車到乙○○他家
      載他去桃園買毒品，你還說你買到的毒品只有2包是自己
      要用的，其他6包都是乙○○出錢買的。與你剛剛所述不
      同，到底何者為真？）之前在檢察官訊問時我自己陳述不
      實在，我今天所說的才是實話」、「（為何你該次以證人
      身分接受檢察官偵訊時所述不實在？）我怕自己會被判很
      重，所以才說謊」、「（請提示上開偵續卷第42頁有甲○
      ○簽名、捺印之文件「承訴書」，這份承訴書是否是你所
      寫的？）是的」、「（為何你要寫這份送交檢察官？）那
      時候測謊的老師要我說實話，但是我沒有說實話，所以我
      就寫了這一張，但這張內容也不屬實」、「（請提示上開
      偵續卷第38頁，根據卷內刑事警察局的鑑定書，上面提到
      你在97年6月4日接受測謊時，有向該局人員坦述本案當初
      購買K他命隱瞞販賣圖利之意，對照你剛剛說法，是否你
      跟該局人員所述也不實在？）是的」、「（你剛剛提到乙
      ○○在96年8月21日晚上，你跟他在一起的時候，乙○○
      有分裝毒品，當時他是否也有騎車到場？）是的。他1個
      人騎1輛機車，李義堯是開車過來，我自己也是騎1輛機車
      」、「（你剛剛提到的電子磅秤及大小分裝袋是在機車及
      你身上包包遭查獲的，電子磅秤是否是乙○○交給你的？
      ）磅秤跟分裝袋是我的，是乙○○跟我借的，我從桃園住
      處帶過去給他們，後來是乙○○把電子磅秤跟分裝袋交給
      我。我剛剛在檢察官問我的時候我說電子磅秤及分裝袋是
      乙○○的，是我講錯了」、「（你剛剛說你在測謊時寫的
      『承訴書』，你說因為不想害到乙○○，所以說謊，你所
      謂的「害到乙○○」及「說謊」，是指什麼？）這份『承
      訴書』是不實在的，我寫不想害到乙○○，是什麼意思我
      現在已經不清楚了，我寫說謊是指之前說乙○○跟我一起
      去桃園買K他命是說謊」、「（96年8月21日傍晚或是96年
      8月20日晚上11點，你在桃園市○○路與中埔六街交叉路
      口跟綽號「老頭」之人購買K他命，是買幾包？）8包」、
      「（警察查扣了7包，另外1包呢？）警察檢驗出來說是海
      洛因」、「（警察查獲的那包海洛因，也是綽號『老頭』
      之人賣給你的嗎？）是的」、「（你是向他買海洛因還是
      K他命？）K他命」、「（那8包K他命應該是5,600元，為
      何你剛剛說是4,900元？）我在警詢時說是5千多元，但警
      察打筆錄時只打5,000元」、「（為何你剛剛作證的時候
      說是4,900元？）因為事情隔很久了，我自己也記不清楚
      」等語（見原審卷第40頁、第64反面至第67頁）及於本院
      供稱：「我沒有和乙○○一起去買藥，我也沒有要賣」、
      「磅秤、K他命都是我的，是我要自己施用的，分裝袋是
      我怕自己吸食過來所以要分裝」、「（對於內政部警政署
      刑事警察局97年7月4日刑鑑字第097009111號鑑定書及被
      告甲○○『承訴書』各1份，有何意見？）測謊時是針對
      因為那時候我說乙○○跟我一起去拿藥，但是事實上乙○
      ○沒有跟我一起去拿藥。我寫這份『承訴書』也是不實在
      的，因為測謊時我有控制自己的呼吸，警員說我在隱瞞一
      些事情，所以才寫下這份要應付警察的」、「（對於被告
      在警詢、偵查、原審及本院中所言，有何意見？）原審所
      述才屬實，其餘所述不實在」等語（見本院卷第29頁反面
      、第44頁），亦先後翻異其詞，並存有其究係以每包多少
      元之價格，向綽號「老頭」之人購入上開愷他命、數量（
      即包數）及扣案之上開電子磅秤乙台、大小分裝袋究係何
      人所有等諸多不符之處，且被告甲○○後經檢察官送請內
      政部警政署刑事警察局進行測謊鑑定後，該局亦認受測人
      即被告甲○○「因渠採取抗制措施（以控制呼吸方式）致
      生理反應圖譜無法有效鑑判」，此有該局97年7月4日刑鑑
      字第0970099111號鑑定書（見97年度偵續字第94號卷第38
      頁）在卷可稽。是本件僅憑被告甲○○上開先後供述矛盾
      不一之詞，顯難認被告乙○○確有公訴意旨所指上開犯行
      ，至為灼然。
（二）被告甲○○部分：
    1.被告甲○○於上開時、地騎用上開機車載同不知情之李義
      堯，而遭警查獲扣案之上開愷他命7包（總毛重5.95公克
      ）、海洛因乙包（毛重0.35公克）、電子磅秤乙台、大分
      裝袋13只及小分裝袋26只等情，業據被告甲○○於警詢、
      偵查、原審及本院均坦承不諱，核與證人李義堯於警詢供
      述之情節相符（見96年度偵字第19358號卷第24反面至第
      25 頁），復有扣案之上開愷他命7包（總毛重5.95公克）
      、海洛因乙包（毛重0.35公克）、電子磅秤乙台、大分裝
      袋13只及小分裝袋26只可佐，雖堪認定。惟被告甲○○於
      上開時、地之所以向綽號「老頭」之人購入上開愷他命7
      包乙節，不僅業據被告甲○○迭次於警詢、偵查、原審及
      本院均供稱其購買係為供自己施用等語在卷，而未曾有販
      入係為圖轉售他人牟利之供述（見96年度偵字第19358號
      卷第5至7、39至40頁、97年度偵續字第94號卷第10至11、
      20至21、60至61、76至77頁、原審卷第39至45、64至67、
      108至112頁、本院卷第29、至3042至46頁），且被告甲○
      ○所指稱：上開愷他命中6包係被告乙○○購入準備轉售
      他人牟利云云；亦據本院審認尚不足以證明被告乙○○當
      時確有營利之意圖，而於上開時、地由被告甲○○騎用上
      開機車載同前往向綽號「老頭」之人購入上開愷他命7包
      等行為，均已如前述。是以，僅憑被告甲○○雖一度供稱
      ：因被告乙○○購入準備轉售他人牟利，而由其於上開時
      、地騎用上開機車載同他前往向綽號「老頭」之人購入上
      開愷他命7包云云，亦不足逕認被告甲○○於上開時、地
      ，騎用上開機車載同被告乙○○前往共同向綽號「老頭」
      之人販入上開愷他命7包，確有營利之意圖，至為顯然。
    2.至被告甲○○為供自己施用而購入持有上開愷他命7包之
      行為，因現行毒品危害防制條例並無處罰施用、持有第三
      級毒品愷他命之規定【按毒品危害防制條例98年5月20日
      雖有修正公布第11條之規定，惟該規定依同條例第36條規
      定，應至同年11月20日始行生效施行】，是被告甲○○此
      部份持有第三級毒品愷他命之行為，自非屬刑事處罰之範
      疇，附此敘明。
五、綜上所述，檢察官所舉證據尚不足使本院形成被告乙○○、
    甲○○2人確有販賣第三級毒品愷他命之確信心證。此外，
    復查無其他積極證據，足資證明被告乙○○、甲○○確有檢
    察官所指販賣第三級毒品之犯行，是揆諸首揭說明，自屬不
    能證明被告乙○○、甲○○犯罪。
六、原判決以不能證明被告乙○○、甲○○犯罪，而均為無罪之
    諭知，並無不合。檢察官上訴意旨仍執前詞，認被告乙○○
    、甲○○所為應構成販賣第三級毒品罪，而指摘原判決無罪
    為不當。本院認為無理由，應予駁回。
據上論斷，應依刑事訴訟法第368條，判決如主文。
本案經檢察官曾忠己到庭執行職務。
中    華    民    國    98    年    11    月    17    日
                  刑事第一庭審判長法  官  葉騰瑞
                                  法  官  莊明彰
                                  法  官  王炳梁
以上正本證明與原本無異。
檢察官如不服本判決，應於收受送達後10日內向本院提出上訴書
狀，其未敘述上訴之理由者並得於提起上訴後10日內向本院補提
理由書（均須按他造當事人之人數附繕本）「切勿逕送上級法院
」。
被告不得上訴。
                                  書記官  陳佳伶
中    華    民    國    98    年    11    月    18    日


司法院資訊處製作；財團法人民間司法改革基金會備份。
